【裁判字號】    97,訴,2127
【裁判日期】    970905
【裁判案由】    毒品危害防制條例
【裁判全文】
臺灣臺中地方法院刑事判決              97年度訴字第2127號
公  訴  人  臺灣臺中地方法院檢察署檢察官
被      告  乙○○
選任辯護人  陳坤榮律師
上列被告因違反毒品危害防制條例案件，經檢察官提起公訴（97
年度偵字第8529號），本院判決如下：
    主    文
乙○○所犯如附表一所示之罪，各處如附表一所示之刑（含主刑
、從刑）。應執行有期徒刑拾肆年；扣案如附表二編號２、４所
示之物沒收銷燬之，扣案如附表二編號１、３、５所示之物及附
表三所示之物均沒收，未扣案之販賣毒品所得合計新臺幣壹拾柒
萬陸仟元沒收，如全部或一部不能沒收時，以其財產抵償之。
    犯罪事實
一、乙○○明知搖頭丸（即ＭＤＭＡ，下稱搖頭丸）、愷他命（
    即Ketamine，下稱愷他命）分屬毒品危害防制條例第二條第
    二項第二款、第三款之第二級毒品及第三級毒品，均不得販
    賣，其竟基於分別販賣第二級毒品搖頭丸、第三級毒品愷他
    命以營利之犯意，均以三星廠牌之手機一支（內含門號為0
    000000000號之ＳＩＭ卡一張，下稱前開行動電話
    ）與甲○○（綽號「魯蛋」，另案經檢察官起訴）互為電話
    聯繫後述販賣第二、三級毒品之交易事宜，以其先前向真實
    姓名年籍均不詳、綽號分別為「饅頭」、「彬哥」之二成年
    男子（下各稱「饅頭」、「彬哥」）販入之搖頭丸、愷他命
    ，加價販售而分別為附表一（犯罪事實欄）所示各次販賣第
    二級毒品搖頭丸及第三級毒品愷他命予甲○○之犯行【各次
    之交易時間、地點、毒品數量、交易金額及販賣毒品所得，
    均詳如附表一（犯罪事實欄、販賣毒品所得欄）所示，又起
    訴書就交易時間部分誤載為自民國九十六年十月中旬某日及
    九十七年三月二十七日，業經檢察官當庭更正為如附表所示
    之交易時間】。嗣經警會同行政院海岸巡防署中部地區巡防
    局（下稱中部地區巡防局）偵查員，於九十七年四月一日十
    五時三十分許，在臺中市○區○村路○段三六號前查獲甲○○，並當場扣得乙○○前揭販賣交付（即附表一編號３、４
    部分）予甲○○之愷他命十包（驗前含包裝重為一一三點八
    八公克，其中○點一一公克鑑驗用罄，鑑驗用餘即如附表二
    編號１所示之愷他命），並於同日十七時三十分許，在甲○○位於臺中市○區○○街五六巷七號二樓住處，扣得乙○○
    前揭販賣交付（即附表一編號３部分）予甲○○之搖頭丸計
    一百顆（驗前含包裝重為三一點二公克，其中○點三二公克
    鑑驗用罄，鑑驗用餘即如附表二編號２所示之搖頭丸）；警
    方旋即依甲○○之供述及協助，於同日二十三時五分許，在
    臺中市○○○○街口處查獲乙○○，並當場扣得乙○○前揭
    向「彬哥」販入、供附表一編號３、４犯行所用之愷他命十
    五包（即鑑驗編號Ａ１至Ａ１５部分，驗前含包裝重為八六
    三點六公克，其中○點○八公克、○點一三公克鑑驗用罄，
    鑑驗用餘如附表二編號３所示之愷他命），進而於同日二十
    三時十一分許，在乙○○當時位於臺中市○○○○街九一號
    十三樓之十八居處及停放在居處地下停車場之車號八七八○
    ─ＵＢ號自用小客車行李箱內，扣得乙○○前揭向「彬哥」
    販入、供附表一編號３犯行所用之搖頭丸（即鑑驗編號Ｂ１
    、Ｂ２部分，淨重各為一四九點七六公克、八九點九九公克
    ，合計總淨重為二三九點七五公克，其中○點二八公克、○
    點三○公克鑑驗用罄，鑑驗用餘如附表二編號４所示之搖頭
    丸）及其前揭向「彬哥」販入、供附表一編號３、４犯行所
    用之愷他命（即鑑驗編號Ｂ４部分，淨重為○點三四公克，
    其中○點二四公克鑑驗用罄，鑑驗用餘如附表二編號５所示
    之愷他命），因而查悉上情。
二、案經臺中市警察局第四分局及中部地區巡防局報請臺灣臺中
    地方法院檢察署檢察官偵查起訴。
    理    由
一、證據能力之說明：
  (一)被告乙○○及其辯護人主張：被告於前揭時地為警查獲後，
    旋遭偵查員丙○○以言語威脅被告本案販入、販出毒品之價
    格不可能相同，要被告好好配合，並要被告在檢察官訊問時
    承認販賣毒品之事實，否則可能遭判刑十年、二十年、三十
    年等語，故被告嗣於九十七年四月二日於警詢時之供述，係
    遭偵查員丙○○誘導之不法取供方式而為之供述，係屬非任
    意性自白，且被告於同日偵查中檢察官訊問時之供述，亦係
    延伸前揭遭警誘導不法取供而續為相同之供述，亦屬非任意
    性自白等語。經查，被告於前揭時地，經警即兼括證人丙○○等人查獲後，迄被告為前揭九十七年四月二日警詢時供述
    前之此段期間中，被告精神狀態良好，且被告至警局後，證
    人丙○○雖曾有與被告交談之情事，惟證人丙○○係向被告
    說明證人甲○○業已指認被告，並告知被告如能供出上手對
    被告較為有利、目前刑法制度是一罪一罰等語，證人丙○○
    於交談過程中並未向被告提及倘不承認販賣毒品將會被判十
    年、二十年、三十年等關於刑度之事，亦未向被告提及檢察
    官訊問時需與警詢時為相同之供述，且嗣被告製作警詢筆錄
    的過程證人丙○○亦未參與等情，業據證人丙○○於本院審
    理時結證明確（見本院卷一○六至一○九頁）。則販毒者供
    出其毒品來源之上手，因而查獲上手者，得減輕其刑，為毒
    品危害防制條例第十七條所明定，且九十五年七月一日刑法
    修正施行後，刪除刑法第五十六條連續犯之規定，使原屬於
    連續犯之數個獨立犯罪之行為應予分論併罰，此觀修正刪除
    刑法第五十六條之立法理由甚明，已堪認證人丙○○前揭向
    被告說明原屬法律規定之供出上手較為有利及目前刑法制度
    係一罪一罰等語，顯無不法取供之情事。且參諸被告除於九
    十七年四月二日警詢時供述及同日檢察官訊問時供述外，被
    告於同日經檢察官向本院聲請羈押、於本院法官為羈押訊問
    時亦明確供承：我有販賣愷他命及搖頭丸，我於警訊中及偵
    訊（即指檢察訊問）中所言實在等語外（見本院九十七年度
    聲羈字第四七五號卷五頁背面），甚且被告於本案偵查期間
    ，於九十七年四月十八日選任辯護人為其辯護後，被告嗣於
    九十七年五月十六日即其選任辯護人在場而接受檢察官訊問
    時，亦仍供承其有販賣搖頭丸及愷他命之行為，復未提及或
    質疑其先前於九十七年四月二日警詢時及同日檢察官訊問時
    之供述，係因遭警不法取供而為供述（見偵查卷三三、三六
    、三七頁），益見被告前揭於九十七年四月二日警詢時之供
    述，係基於自由意思而為供述，並無遭警威脅等不法取供之
    情事，甚為明灼。又被告於九十七年四月二日警詢時既係基
    於自由意思而為供述，自不生延續警詢時之非任意性自白再
    於檢察官訊問為相同供述之情形，則被告於同日偵查中檢察
    官訊問時之供述，自亦係基於自由意思而為供述，足堪認定
    。
  (二)又按被告以外之人於審判外之陳述雖不符刑事訴訟法第一百
    五十九條之一至之四等四條之規定，而經當事人於審判程序
    同意作為證據，法院審酌該言詞陳述或書面陳述作成時之情
    況，認為適當者，亦得為證據；當事人、代理人或辯護人於
    法院調查證據時，知有刑事訴訟法第一百五十九條第一項不
    得為證據之情形，而未於言詞辯論終結前聲明異議者，視為
    有前項之同意，同法第一百五十九條之五定有明文。則本案
    證據能力部分，被告及其辯護人除前揭爭執被告自白之任意
    性外，檢察官、被告及其辯護人對於本判決所引用後述其餘
    言詞或書面陳述各項證據方法之證據能力，於本院準備程序
    均陳明對證據能力無意見，亦均未於言詞辯論終結前聲明異
    議，視為於審判程序同意作為證據，且本院審酌該等言詞或
    書面陳述作成之情況並無不當，依刑事訴訟法第一百五十九
    條之五第二項規定，自均有證據能力。
二、訊據被告乙○○固坦承其係以前開行動電話與證人甲○○聯
    繫本案毒品之事，且其於附表一編號１至３所示之時間、地
    點，有交付附表一編號１至３所示之毒品數量予證人甲○○
    ，並向證人甲○○收取附表一編號１至３所示之金錢等情，
    惟矢口否認有前揭販賣第二、三級毒品之不法犯行，辯稱：
    我向甲○○收取附表一編號１至３所示之金錢，均與我先前
    向「饅頭」購入之毒品價格相同，這三次我均僅係接受甲○○之委託幫甲○○購買毒品，我都沒有賺取價差，且我係於
    九十七年三月二十九日，始以比較便宜的價錢改向「彬哥」
    購入搖頭丸、愷他命，我最後一次應係於九十七年三月二十
    八日以前，約同年月二十六日或二十七日即交付愷他命予甲○○，當時我有告訴甲○○說我要搬家，請甲○○等到九十
    七年四月初再與我聯絡，此次與我嗣於九十七年三月二十九
    日另以比較便宜的價錢改向「彬哥」購入之毒品無關等語；
    被告辯護人則辯護稱：被告各次向甲○○收取之金錢均係與
    被告販入之價格相同，被告並未賺取任何價差，且被告最後
    一次交付愷他命予甲○○後，始於九十七年三月二十九日另
    向「彬哥」購入搖頭丸、愷他命，尚未販賣或交付予甲○○
    即遭警查獲等語。經查：
  (一)被告乙○○係以前開行動電話與證人甲○○聯繫本案毒品之
    事，且被告於附表一編號１至３所示之時間、地點交付附表
    一編號１至３所示之毒品數量予證人甲○○，並向證人甲○○收取附表一編號１至３所示之金錢等情，業據被告供承在
    卷（見本院卷八四、八五、一一三頁），核與證人甲○○於
    本院審理時結證情節相符（見本院卷八一至八三頁）。又被
    告於附表一編號４所示之時間、地點，交付附表一編號４所
    示之毒品數量予證人甲○○，並向證人甲○○收取附表一編
    號４所示之金錢乙節，亦據證人甲○○於本院審理時結證在
    卷，且就附表一編號３、４所示二次交付毒品之內容、時間
    部分，證人甲○○於本院審理時結證：我於九十七年四月一
    日被警察查獲，我最後一次向乙○○買毒品的時間，應該是
    三月三十或三十一日的其中一天購買，這次只有買愷他命；
    我最後一次同時購買搖頭丸、愷他命，應該是離我最後一次
    買愷他命的前一個星期；我於九十七年四月一日被查獲的愷
    他命部分，是九十七年三月三十日或三十一日向乙○○購買
    的等語明確（見本院卷八一至八三頁）。且觀諸證人甲○○
    就其與被告交易毒品諸如：交易毒品之聯繫方法、交付毒品
    之種類及其數量、交易價格、付款內容及其方式等重要情節
    ，證人甲○○先後於警詢時證述、檢察官訊問時結證及於本
    院審理時結證之證言，互核情節大致相符，並佐以被告於警
    詢時陳明：我與甲○○是普通朋友，不是很熟，沒有仇恨或
    糾紛等語（見警卷七頁），足見證人甲○○顯無甘冒偽證之
    重罪處罰風險，而於本院審理時故為攀誣構陷被告涉犯本案
    販賣毒品重罪之理。是證人甲○○於本院審理時之前揭證言
    ，自堪憑採。
  (二)又我國查緝毒品之販賣一向執法甚嚴，對於販賣搖頭丸、愷
    他命之第二、三級毒品亦均科以重度刑責，而販賣搖頭丸、
    愷他命既均係違法行為，當非可公然為之，亦無公定價格，
    且容易分裝並增減份量，而每次買賣之價量，可能隨時依雙
    方關係深淺、資力、需求量及對行情之認知、來源是否充裕
    、查緝是否嚴謹、購買者被查獲時供述購買對象之可能風險
    之評估等情形，而異其標準，非可一概而論；而買受毒品之
    人通常亦無法探知販毒者賺取利潤幾何，是販賣毒品之利得
    ，除被告坦承犯行或價量俱臻明確外，委難察得實情，販賣
    之人從價差或量差中牟利之方式雖異，其意圖營利之販賣行
    為則同一。且參諸證人甲○○於本院審理時結證：我與乙○○是朋友介紹，唱歌而認識，當時我並無向乙○○買毒品，
    後來是因為要買愷他命才與乙○○聯絡，我與乙○○並無特
    別交情；我不是用乙○○賣給我毒品的價錢再賣給別人，我
    是用比較高的價錢賣給別人；我先找別人調貨，後來調貨的
    那個人被關了，才開始找乙○○買毒品，我先前向別人買愷
    他命約只有十克，每克新臺幣（下同）四百元等語，（見本
    院卷八一、八二頁）。是以因搖頭丸、愷他命均量微價高，
    販賣者率有利益可圖，被告對於販賣搖頭丸、愷他命可否獲
    取金錢利潤乙事，自當極為重視，苟非確實有利可圖，以被
    告與證人甲○○非屬至親，其等二人僅係因交易毒品而接觸
    聯繫，甚且證人甲○○本案各次向被告販入之毒品數量均屬
    非寡、證人甲○○亦再將向被告販入之搖頭丸、愷他命均加
    價販售他人以營利，乃至被告係以將第二、三級毒品攜至公
    共場所販賣予證人甲○○之方式等情以觀，則被告豈會願意
    對證人甲○○未賺取任何毒品之價差，甚且無償或無利可圖
    而提供大量之搖頭丸、愷他命予證人甲○○，並甘冒遭警查
    獲之風險而如此作為之理。則被告雖未供述確認賺取差價之
    具體金額為何，且因被告否認有本案附表一編號４之販賣愷
    他命之犯行，而無可查證其賣出確實賺取之差價，惟依前開
    說明，被告販賣搖頭丸、愷他命確均有意圖營利之犯意並賺
    取差價，實堪認定。
  (三)證人甲○○於本院審理時雖證稱：乙○○賣給我的毒品來源
    我不知道，但是我印象中買毒品前好像有問過乙○○，乙○○說買多少錢就算我多少錢等語（見本院卷八一頁背面），
    然由證人甲○○同時亦當庭結證：我無法確定乙○○買的毒
    品價格為何等語，顯見然被告自他人處販入搖頭丸、愷他命
    之實際價格顯非證人甲○○所知悉外，且證人甲○○係自被
    告處聽聞而為前揭之證述，其性質實與被告自己之供述無異
    ，顯難據為有利被告認定之憑據，已甚明灼。況被告於九十
    七年四月二日警詢、檢察官訊問、法官羈押訊問時均供承其
    有販賣搖頭丸、愷他命予證人甲○○之事實外，且被告於時
    隔逾五十日即九十七年五月十六日檢察官訊問時亦仍坦承其
    有販賣搖頭丸、愷他命予證人甲○○之犯行，顯與被告嗣於
    本院審理時翻異前詞而以前揭情詞置辯之內容至為岐異，則
    被告嗣於本院審理時之前開所辯，其真實性實有可疑，非可
    輕信。實則，證人甲○○於九十七年三月三十一日有向被告
    販入一百公克計三萬五千元之愷他命乙節，業據被告於警詢
    時供承在卷（見警卷七、八頁），與證人甲○○前揭於本院
    審理時結證情節，互核大致相符外，且被告於檢察官訊問時
    亦明確供承：我跟「彬哥」是買五百顆搖頭丸八萬元、買五
    百公克愷他命十五萬元（即平均每一百顆搖頭丸計一萬六千
    元、每一百公克愷他命計三萬元），我總共跟「彬哥」買過
    二次，約九十七年三月十五日左右一次，還有一次是九十七
    年三月二十九日等語（見偵查卷十四頁），再佐以證人甲○○於本院審理時結證：我於九十七年三月三十或三十一日是
    最後一次向乙○○買愷他命，之前約一個星期向乙○○買的
    這一次，乙○○有跟我說會比較便宜，乙○○說愷他命是便
    宜五千元，乙○○當時有說搖頭丸、愷他命都比較便宜，我
    只有問愷他命便宜多少，乙○○說便宜五千元，我就沒有繼
    續問等語（見本院卷八二頁背面），則被告確均係將販入之
    搖頭丸、愷他命再加價販售予證人甲○○以營利，甚為明確
    。是被告嗣於本院審理時改以前揭情詞置辯，無非圖以其未
    向證人甲○○賺取價差之不實說詞，俾達到飾卸販賣第二、
    三級毒品罪責之目的，自無可採。
  (四)次按證人之證詞，屬供述證據之一種，而供述證據具有其特
    殊性，與物證或文書證據具有客觀性及不變性並不相同。蓋
    人類對於事物之注意及觀察，有其能力上之限制，未必如攝
    影機或照相機般，對所發生或經歷的事實能機械式無誤地捕
    捉，亦未必能洞悉事實發生過程之每一細節及全貌。且常人
    對於過往事物之記憶，隨時日之間隔而漸趨模糊或失真，自
    難期其如錄影重播般地將過往事物之原貌完全呈現。此外，
    因個人教育程度、生活經驗、語言習慣之不同，其表達意思
    之能力與方式，亦易產生差異。故供述證據每因個人觀察角
    度、記憶能力、表達能力、誠實意願、嚴謹程度及利害關係
    之不同，而有對相同事物異其供述之情形發生，而其歧異之
    原因，未必絕對係出於虛偽所致。是以證人之證詞，遇有前
    後不一，或彼此互相齟齬之情形，法院應就其全盤供述之意
    旨，佐以卷內證據為綜合判斷，並依據經驗法則及論理法則
    ，詳予剖析其供述異、同之情形，調查其他必要之證據，以
    去瑕存真，定其取捨，若足認其關於基本事實之陳述，果於
    真實性無礙時，即非不得予以採信。況證人之供述，前後稍
    有不符或相互間有所歧異，究竟何者可採，事實審法院非不
    可本於經驗法則，斟酌其他情形，作合理之比較，定其取捨
    ；若其基本之陳述與真實性無礙時，仍非不得予以採信，非
    謂一有不符或矛盾，即認其全部均為不可採信；從而供述之
    一部認為真實者，予以採取，自非證據法則所不許。因之，
    證人供述前後縱有差異，事實審法院依憑證人前後之供述，
    斟酌其他證據，本於經驗法則與論理法則，取其認為真實之
    一部，作為論罪之證據，自屬合法，亦迭經最高法院著有判
    決足按。又證人甲○○於本院審理時並無攀誣構陷被告涉犯
    本案販賣毒品重罪之情事，有如前述。則證人甲○○就其出
    資向被告販入毒品之次數，其於警詢時證稱：我向乙○○購
    買愷他命之次數約三十次，購買搖頭丸之次數約十五次等語
    ，及其於檢察官訊問時證稱：我跟乙○○總共買愷他命約二
    、三十次，買搖頭丸將近十五次等語乙節，雖與其嗣於本院
    審理時結證之次數互有不同，此部分應以對被告有利認定即
    ：被告各次同時販賣搖頭丸、愷他命或僅販賣愷他命予證人
    甲○○之次數即為附表一編號１至４所示之內容外，尚不得
    僅以證人甲○○上開細節部分有所瑕疵，即認其於本院審理
    時結證之證言不可採，亦甚明灼。
  (五)此外，復有證人甲○○於前揭時地為警查獲後，經警扣得之
    愷他命十包（驗前含包裝重為一一三點八八公克，其中○點
    一一公克鑑驗用罄，鑑驗用餘即如附表二編號１所示之愷他
    命）、搖頭丸計一百顆（驗前含包裝重為三一點二公克，其
    中○點三二公克鑑驗用罄，鑑驗用餘即如附表二編號２所示
    之搖頭丸），及被告於前揭時地為警查獲後，經警扣得之愷
    他命十五包（即鑑驗編號Ａ１至Ａ１５部分，驗前含包裝重
    為八六三點六公克，其中○點○八公克、○點一三公克鑑驗
    用罄，鑑驗用餘如附表二編號３所示之愷他命）、搖頭丸（
    即鑑驗編號Ｂ１、Ｂ２部分，淨重各為一四九點七六公克、
    八九點九九公克，合計總淨重為二三九點七五公克，其中○
    點二八公克、○點三○公克鑑驗用罄，鑑驗用餘如附表二編
    號４所示之搖頭丸）及愷他命（即鑑驗編號Ｂ４部分，淨重
    為○點三四公克，其中○點二四公克鑑驗用罄，鑑驗用餘如
    附表二編號５所示之愷他命）扣案可證。且前揭扣案之搖頭
    丸、愷他命經內政部警政署刑事警察局均以氣相層析質譜分
    析法、核磁共振分析法鑑驗結果，確各為第二級毒品搖頭丸
    、第三級毒品愷他命乙節，亦有該局九十七年四月二十三日
    刑鑑字第○九七○○五五二八五號、九十七年五月十六日刑
    鑑字第○九七○○五五二六二號鑑定書各一紙在卷足憑，足
    認被告以前開行動電話作為聯繫交易毒品之工具使用，且就
    附表一所示各次販賣交付予證人甲○○之物，確各係第二級
    毒品搖頭丸及第三級毒品愷他命無訛。
  (六)綜上所述，被告前開所辯，顯係事後卸責之詞，不足採信。
    是本案事證明確，被告前揭販賣第二、三級毒品之犯行，至
    堪認定，應依法論科。
三、論罪科刑：
  (一)查搖頭丸、愷他命分別為毒品危害防制條例第二條第二項第
    二款、第三款所稱之第二級、第三級毒品，均不得販賣。是
    核被告就附表一（編號２、３部分）所示之二次販賣搖頭丸
    犯行，均係犯毒品危害防制條例第四條第二項之販賣第二級
    毒品罪；被告就為附表一（編號１至４）所示之四次販賣愷
    他命犯行，均係犯同條例第四條第三項之販賣第三級毒品罪
    。
  (二)被告前揭各次持有第二級毒品搖頭丸之低度行為，均各為販
    賣之高度行為所吸收，均不另論罪。又毒品危害防制條例就
    持有第三級毒品之行為，並無另為刑事處罰之規定，則本案
    自不產生被告持有第三級毒品愷他命之低度行為，為販賣之
    高度行為所吸收之問題，附此敘明。
  (三)又意圖營利而販入毒品，雖未及賣出，仍依販賣既遂罪論處
    。但如意圖營利而販入毒品後，第一次販賣與他人之行為，
    此乃接續原先販入之犯意而為，不論其行為屬既遂或未遂，
    應認基於單一犯意之接續行為（最高法院九十六年度臺上字
    第五五三○號判決參照）。本件被告分別向「饅頭」、「彬
    哥」各次販入附表一所示之毒品後，與其就附表一所示各次
    加價販賣交付予證人甲○○之行為間（即各次販入、販出二
    者間），應認係基於單一犯意接續行為，分別僅成立一販賣
    既遂罪。
  (四)被告就附表一編號二、三所示之販賣第二、三級毒品犯行部
    分，係同時、同地販賣交付予證人甲○○，為屬想像競合犯
    ，均應各從一重依販賣第二級毒品罪處斷。
  (五)又按刑法已於九十四年二月二日修正刪除原第五十六條所定
    連續犯規定，並自九十五年七月一日施行，則數行為而犯同
    一之罪名者，其發生在修正刑法施行後者，即不能再適用修
    正前刑法第五十六條之規定論以連續犯（最高法院九十五年
    度第八次刑事庭會議決議第五點第四款參照）。再揆之原刑
    法第五十六條連續犯修正之理由略謂：「對繼續（指反覆多
    次）犯同一罪名之罪者，均適用連續犯之規定論處，不無鼓
    勵犯罪之嫌，亦使國家刑罰權之行使發生不合理之現象。」
    、「基於連續犯原為數罪之本質及刑罰公平原則之考量，爰
    刪除有關連續犯之規定」等語，顯見基於概括犯意，多次販
    賣毒品之行為，於刑法修正前，固得依連續犯之例，論以一
    罪，但於修正刑法施行後，所為之數販賣毒品行為，即應回
    歸本來就應賦予複數法律效果之原貌，而各自獨立評價之數
    罪。而所謂「集合犯」是指立法者所制定之犯罪構成要件中
    ，本就預定有數個同種類之行為將反覆實行之犯罪而言，將
    各自實現犯罪構成要件之多數行為，總括或擬制成一個構成
    要件之「集合犯」行為，而論以一罪。是以對於集合犯，必
    須從嚴解釋，以符合立法者之本意。觀諸毒品危害防制條例
    第四條第一項規定之販賣第一級毒品罪之構成要件文義，實
    無從認定立法者本即預定該犯罪之本質，必有數個同種類行
    為而反覆實行之集合犯態樣。又所指接續犯乃指單一犯意，
    在時間、空間密接之犯罪情形而言，否則，即不符合接續犯
    之要件。核之反覆多次之販賣毒品行為，其在時間差距上，
    可以分開，各具獨立性，在九十五年七月一日修正刑法施行
    前，從未將多次販賣毒品之行為，視為集合犯或接續犯，則
    在修正刑法施行後，自難僅因連續犯刪除後，多次販賣毒品
    行為，須按數罪併罰，行為人可能受重刑制裁，即遷就其利
    益，強將原屬於連續犯之數個獨立犯罪之行為，不當解釋為
    集合犯或接續犯。因此，就刑法修正施行後之多次販賣毒品
    犯行，採一罪一罰，始符合刑罰公平原則。依前開說明，被
    告所犯如附表一編號２、３所示之二次販賣第二級毒品犯行
    ，及此部分二次販賣第二級毒品犯行各與附表一編號１、４
    所示之二次販賣第三級毒品犯行間，自應按數罪分論併罰之
    ，方稱允當（最高法院九十七年度臺上字第八七三號判決意
    旨參照）。是被告就附表一所示之各次販賣第二、三級毒品
    之犯行間，犯意各別，行為互殊，應予分論併罰。
  (六)衡諸販賣毒品過程多至為隱晦、查證非易，且被告時值青壯
    ，不思以正當途徑賺取金錢，為貪圖不法利益而為本案各次
    販賣第二、三級毒品之犯行，並參諸被告本案各次販賣第二
    、三級毒品乃至扣案第二、三級毒品之數量均屬非寡，顯與
    一般零星、少量之零售交易毒品方式差異甚大，堪認被告惡
    性非輕、嚴重危害社會秩序，再佐以被告供稱其係用下注職
    棒簽賭抽成之現金向「彬哥」販入本案毒品等語（見本院卷
    十二頁），則依其本案犯罪之原因、環境，客觀上顯無足以
    引起一般同情之情事存在，已甚明灼。況被告犯後不知悔悟
    ，於本院審理時翻異前詞而飾詞卸責之情形下，倘遽予憫恕
    被告並減輕其刑，除對被告個人難收改過遷善之效，無法達
    到刑罰特別預防之目的外，亦易使其他販毒之人心生投機、
    甘冒風險繼續販毒，亦無法達到刑罰一般預防之目的，衡諸
    社會一般人客觀標準，則本案被告就附表一所示各次販賣毒
    品犯行自難邀憫恕，均無從引用刑法第五十九條之規定減輕
    其刑，附此敘明。
  (七)爰審酌被告時值青壯，不思以正當途徑賺取金錢，為貪圖不
    法利益，無視於國家對於杜絕毒品犯罪之禁令，明知搖頭丸
    、愷他命均係法令禁止販賣之第二、三級毒品，仍為本案各
    次販賣第二、三級毒品之犯行，且各次販賣毒品之數量均屬
    非寡，犯罪動機、目的均至非良善、惡性非輕，且其販賣之
    毒品日後為他人所施用，除嚴重損害他人之身心健康外，並
    使毒品益形氾濫，嚴重危害社會秩序，再兼衡酌被告犯後於
    本院審理時翻異前詞而飾詞卸責、未見悔意之犯罪後態度，
    暨其先前尚無任何刑事犯罪紀錄之不良前科素行，有臺灣高
    等法院被告前案紀錄表及臺灣臺中地方法院檢察署刑案資料
    查註紀錄表在卷可憑等一切情狀，分別量處如主文所示之刑
    ，並定其應執行刑，以示懲儆。
  (八)沒收之諭知：
  1.扣案之附表二編號２、４所示之搖頭丸，為屬毒品危害防制
    條例第二條第二項第二款規定之第二級毒品，且係被告就附
    表一編號３所示販賣第二級毒品犯行之毒品，應依毒品危害
    防制條例第十八條第一項前段之規定，不問屬於犯人與否，
    均沒收銷燬之【詳如主文所示宣告刑（即附表一編號３之宣
    告刑欄）之內容，及如主文所示定應執行刑之內容】。
  2.又依毒品危害防制條例第十八條第一項前段之規定，應予沒
    收銷燬之毒品，以經查獲之第一、二級毒品為限。同條例第
    十八條第一項後段復規定查獲之第三、四級毒品，無正當理
    由而擅自持有者，沒入銷燬之。從而，依同條例第十八條第
    一項後段應沒入銷燬之毒品，專指查獲施用或持有之第三、
    四級毒品而言；倘係查獲製造、運輸、販賣、意圖販賣而持
    有、以非法方法使人施用、引誘他人施用或轉讓第三、四級
    毒品，既屬同條例相關法條明文規定處罰之犯罪行為，即非
    該條項應依行政程序沒入銷燬之範圍。又同條例第十九條第
    一項所定「供犯罪所用或因犯罪所得之物」，係指犯第四條
    至第九條、第十二條、第十三條或第十四條第一項、第二項
    之罪所用或所得之物，不包括毒品本身在內，是尚不得援用
    此項規定為第三、四級毒品之沒收依據。再同條例對於查獲
    之製造、運輸、販賣、意圖販賣而持有、以非法方法使人施
    用、引誘他人施用及轉讓第三、四級毒品之沒收，並無特別
    規定，如其行為已構成犯罪，則該毒品即屬不受法律保護之
    違禁物，應回歸刑法之適用，依刑法第三十八條第一項第一
    款之規定沒收之，始為適法（最高法院九十六年度臺上字第
    七二七號判決參照）。扣案之附表二編號１、３、５所示之
    愷他命，為屬毒品危害防制條例第二條第二項第三款規定之
    第三級毒品，且係被告就附表一編號３、４所示販賣第三級
    毒品犯行之毒品，依前開說明，自應依刑法第三十八條第一
    項第一款之規定，宣告沒收【各詳如主文所示宣告刑（即附
    表一編號３、４之宣告刑欄）之內容，及如主文所示定應執
    行刑之內容】。
  3.次按毒品危害防制條例第十九條第一項有關沒收之規定，係
    刑法第三十八條第一項第二款、第三項之特別規定，採義務
    沒收主義，故供犯該項所列之罪所用之物，如屬於犯人所有
    者，自應予沒收。查扣案如附表三所示之手機一支（含門號
    為0000000000號之ＳＩＭ卡一張）為被告所有，
    業據被告陳明在卷，且前開行動電話均係被告充為本案各次
    販賣第二、三級毒品所用之聯絡電話，亦如前述，各應依毒
    品危害防制條例第十九條第一項之規定宣告沒收【各詳如主
    文所示宣告刑（即附表一編號１至４之宣告刑欄）之內容，
    及如主文所示定應執行刑之內容】。又上開物品即已扣案，
    並無全部或一部不能沒收之情形，爰不另為「如全部或一部
    不能沒收時，以其財產抵償之」之諭知。再者，被告前揭各
    次販賣第二級毒品及販賣第三級毒品之所得【各如附表一（
    販賣毒品所得欄）所示之金額，合計為十七萬六千元】，雖
    未據扣案，但不能證明業已費失，均應依同條例第十九條第
    一項規定，宣告沒收，如全部或一部不能沒收時，以其財產
    抵償之【各詳如主文所示宣告刑（即附表一編號１至４之宣
    告刑欄）之內容，及如主文所示定應執行刑之內容】。
  4.至附表二所示搖頭丸、愷他命之鑑驗用罄部分，既已滅失，
    此部分自無庸宣告沒收。又被告於前揭時地，經警查獲時扣
    得如附表四所示之物及現金，均無積極證據證明與本案犯罪
    有關外，且其中扣案之大麻（即附表四編號５）部分，經鑑
    驗結果確係第二級毒品大麻乙節，有法務部調查局濫用藥物
    實驗室九十七年五月二日調科壹字第○九七二三○二一六七
    ○號鑑定書一紙附卷可按，固堪認係屬違禁物，惟此部分係
    被告另向綽號「阿風」、「阿華」之人購得而持有，此觀諸
    本院卷附被告刑事自白書內容甚明，核屬被告另涉犯持有第
    二級毒品犯行之重要證物；其中扣案之古柯鹼一包（即附表
    四編號６）部分，經鑑驗結果確為第一級毒品古柯鹼乙節，
    有前揭內政部警政署刑事警察局九十七年五月十六日刑鑑字
    第○九七○○五五二六二號鑑定書一紙附卷可按，固亦係違
    禁物，惟此部分乃被告另涉犯持有第一級毒品犯行之重要證
    物，均應由檢察官另行偵辦，且為免被告此部分另涉他案之
    重要證物滅失，以致影響偵審程序，均不予宣告沒收，附此
    敘明。
據上論斷，應依刑事訴訟法第二百九十九條第一項前段，毒品危
害防制條例第四條第二項、第三項、第十八條第一項前段、第十
九條第一項，刑法第十一條、第五十五條、第五十一條第五款、
第三十八條第一項第一款，判決如主文。
本案經檢察官林秀菊到庭執行職務。
中    華    民    國    97    年    9     月    5     日
                  刑事第九庭    審判長法  官  周瑞芬
                                      法  官  莊秋燕
                                      法  官  何世全
附表一：
┌──┬──────────────┬──────┬─────────┬───────────────────┐
│編號│     犯   罪   事   實      │販賣毒品所得│  所  犯  法  條  │            宣   告   刑              │
│    │                            │（新臺幣）  │                  │                                      │
├──┼──────────────┼──────┼─────────┼───────────────────┤
│ １ │乙○○於民國九十六年十二月下│三萬五千元  │毒品危害防制條例第│乙○○販賣第三級毒品，處有期徒刑伍年陸│
│    │旬某日，在臺中市北區光華高工│            │四條第三項        │月。扣案如附表三所示之物沒收；未扣案之│
│    │附近某處，將其先前向「饅頭」│            │                  │販賣毒品所得新臺幣萬伍仟元沒收，如全│
│    │販入數量不詳之愷他命（價格不│            │                  │部或一部不能沒收時，以其財產抵償之。  │
│    │詳）中之一百公克愷他命，加價│            │                  │                                      │
│    │而以新臺幣（下同）三萬五千元│            │                  │                                      │
│    │之價格，販賣交付予甲○○。  │            │                  │                                      │
├──┼──────────────┼──────┼─────────┼───────────────────┤
│ ２ │乙○○於九十七年一月中旬某日│五萬三千元  │毒品危害防制條例第│乙○○販賣第二級毒品，處有期徒刑捌年。│
│    │，在其位於臺中市○○○○街九│            │四條第二項、第三項│扣案如附表三所示之物沒收；未扣案之販賣│
│    │十一號十三樓之十八居處（下稱│            │（想像競合）      │毒品所得新臺幣伍萬仟元沒收，如全部或│
│    │上址居處）附近某處，將其先前│            │                  │一部不能沒收時，以其財產抵償之。      │
│    │另向「饅頭」販入數量均不詳之│            │                  │                                      │
│    │搖頭丸、愷他命（價格均不詳）│            │                  │                                      │
│    │中之各為一百顆搖頭丸、一百公│            │                  │                                      │
│    │克愷他命，加價而各以一萬八千│            │                  │                                      │
│    │元、三萬五千元，合計五萬三千│            │                  │                                      │
│    │元之價格，同時販賣交付予陳俊│            │                  │                                      │
│    │宏。                        │            │                  │                                      │
├──┼──────────────┼──────┼─────────┼───────────────────┤
│ ３ │乙○○於九十七年三月二十三日│五萬三千元  │毒品危害防制條例第│乙○○販賣第二級毒品，處有期徒刑捌年。│
│    │某時，在其上址居處附近某處，│            │四條第二項、第三項│扣案如附表二編號２、４所示之物沒收銷燬│
│    │將其於同年月中旬某日向「彬哥│            │（想像競合）      │之；扣案如附表二編號１、３、５所示之物│
│    │」販入數量均不詳之搖頭丸、愷│            │                  │及附表三所示之物均沒收；未扣案之販賣毒│
│    │他命（每五百顆搖頭丸合計八萬│            │                  │品所得新臺幣伍萬仟元沒收，如全部或一│
│    │元之價格計算，及每五百公克愷│            │                  │部不能沒收時，以其財產抵償之。        │
│    │他命合計十五萬元之價格計算）│            │                  │                                      │
│    │中之各為一百顆搖頭丸、一百公│            │                  │                                      │
│    │克愷他命，加價而各以一萬八千│            │                  │                                      │
│    │元、三萬五千元，合計五萬三千│            │                  │                                      │
│    │元之價格，同時販賣交付予陳俊│            │                  │                                      │
│    │宏。                        │            │                  │                                      │
├──┼──────────────┼──────┼─────────┼───────────────────┤
│ ４ │乙○○於九十七年三月三十日迄│三萬五千元  │毒品危害防制條例第│乙○○販賣第三級毒品，處有期徒刑伍年陸│
│    │同年月三十一日之間某時，在其│            │四條第三項        │月。扣案如附表二編號１、３、５所示之物│
│    │上址居處附近某處，將其於同年│            │                  │及附表三所示之物均沒收；未扣案之販賣毒│
│    │月二十九日向「彬哥」販入數量│            │                  │品所得新臺幣萬伍仟元沒收，如全部或一│
│    │不詳之愷他命（每五百公克愷他│            │                  │部不能沒收時，以其財產抵償之。        │
│    │命合計十五萬元之價格計算）中│            │                  │                                      │
│    │之一百公克愷他命，加價而以三│            │                  │                                      │
│    │萬五千元之價格，販賣交付予陳│            │                  │                                      │
│    │俊宏。                      │            │                  │                                      │
└──┴──────────────┴──────┴─────────┴───────────────────┘
附表二：
┌──┬──────────────────────────┐
│編號│扣案物品名稱、數量                                  │
├──┼──────────────────────────┤
│ １ │第三級毒品愷他命拾包（鑑驗用餘含包裝重重合計壹壹參點│
│    │柒柒公克）。                                        │
├──┼──────────────────────────┤
│ ２ │第二級毒品搖頭丸計壹佰顆（鑑驗用餘含包裝重重合計參拾│
│    │點捌捌公克）。                                      │
├──┼──────────────────────────┤
│ ３ │第三級毒品愷他命拾伍包（鑑驗用餘含包裝重重合計捌陸參│
│    │點參玖公克）。                                      │
├──┼──────────────────────────┤
│ ４ │第二級毒品搖頭丸（即包括鑑驗編號Ｂ１之藍灰色圓形藥錠│
│    │鑑驗用餘淨重壹肆玖點肆捌公克，及鑑驗編號Ｂ２之橘色圓│
│    │形藥錠鑑驗用餘淨重捌玖點陸玖公克，合計鑑驗用餘總淨重│
│    │貳參玖點壹柒公克）。                                │
├──┼──────────────────────────┤
│ ５ │第三級毒品愷他命（即鑑驗編號Ｂ４之綠色圓形藥錠鑑驗用│
│    │餘淨重零點壹零公克）。                              │
└──┴──────────────────────────┘
附表三：
┌──┬──────────────────────────┐
│編號│扣案物品名稱、數量                                  │
├──┼──────────────────────────┤
│ １ │三星廠牌之手機壹支（含門號為0000000000號之│
│    │ＳＩＭ卡壹張）。                                    │
└──┴──────────────────────────┘
附表四：
┌──┬──────────────────────────┐
│編號│扣案物品名稱、數量                                  │
├──┼──────────────────────────┤
│ １ │三星廠牌之手機一支（含門號為0000000000號之│
│    │ＳＩＭ卡一張）。                                    │
├──┼──────────────────────────┤
│ ２ │三星廠牌之手機一支（含門號為0000000000號之│
│    │ＳＩＭ卡一張）。                                    │
├──┼──────────────────────────┤
│ ３ │三星廠牌之手機一支（含門號為0000000000號之│
│    │ＳＩＭ卡一張）。                                    │
├──┼──────────────────────────┤
│ ４ │分裝盤一個。                                        │
├──┼──────────────────────────┤
│ ５ │第二級毒品大麻一包（淨重九點二四公克）。            │
├──┼──────────────────────────┤
│ ６ │第一級毒品古柯鹼一包（即鑑驗編號Ａ１６之白色粉末部分│
│    │，驗前含包裝重一點一四公克，其中○點○九公克鑑驗用罄│
│    │）。                                                │
├──┼──────────────────────────┤
│ ７ │咖啡因（即鑑驗編號Ｂ３之白色圓形藥錠部分，驗前淨重二│
│    │點二七公克，其中○點二二公克鑑驗用罄）。            │
├──┼──────────────────────────┤
│ ８ │現金新臺幣八萬四千六百元。                          │
│    │                                                    │
└──┴──────────────────────────┘
上正本證明與原本無異。
如不服本判決，應於收送達後十日內向本院提出上訴書狀（應敘
述具體理由並附繕本），上訴於臺灣高等法院臺中分院。
上訴書狀如未敘述理由，應於上訴期間屆滿後二十日內補提理由
書於本院。
                                書記官  童洪芳美
中    華    民    國    97    年    9     月    5     日
附錄論罪科刑法條：
毒品危害防制條例第四條第二項、第三項
製造、運輸、販賣第二級毒品者，處無期徒刑或七年以上有期徒
刑，得併科新臺幣七百萬元以下罰金。
製造、運輸、販賣第三級毒品者，處五年以上有期徒刑，得併科
新臺幣五百萬元以下罰金。


司法院資訊處製作；財團法人民間司法改革基金會備份。
